【裁判字號】    98,沙簡上,276
【裁判日期】    980702
【裁判案由】    傷害
【裁判全文】
臺灣臺中地方法院刑事判決           98年度沙簡上字第276號
上訴人  即
被      告  戊○○
                    7樓之2
            甲○○
上列上訴人等因傷害案件，不服本院沙鹿簡易庭98年度沙簡字第
2號中華民國98年2月13日第一審簡易判決（聲請簡易判決處刑案
號：臺灣臺中地方法院檢察署97年度偵字第15030號），提起上
訴，本院管轄之第二審合議庭判決如下：
    主    文
上訴駁回。
    犯罪事實
一、丁○○於民國97年2月3日上午10時許，在臺中縣沙鹿鎮○○
    街72號住家之後方與臺中縣沙鹿鎮鎮○路○段600號後方空地
    上，有1根乙○○所有之原木正對家門，遂與其父親丙○○
    上前欲移走該原木，適乙○○見狀以為丙○○、丁○○父子
    欲竊取該原木，3人遂發生爭執及拉扯、推擠（乙○○、丙○○、丁○○3人互告傷害部分，均業經本院以97年度易字
    第3194號判決確定）。乙○○之妻戊○○見狀，即與乙○○
    共同基於傷害之犯意聯絡，以徒手共同推倒丁○○，致丁○○因而受有右肘部瘀血（約1乘1公分）之傷害。丁○○起身
    後，持照相手機欲拍照存證，乙○○之女甲○○見狀即急奔
    至丁○○面前，基於傷害之犯意，以徒手推打丁○○持照相
    機之右手，致丁○○受有右拇指瘀血及腫（約5乘2公分）之
    傷害。
二、案經丁○○訴由臺中縣警察局清水分局報請臺灣臺中地方法
    院檢察署檢察官偵查後聲請簡易判決處刑。
    理    由
一、按告訴乃論之罪，對於共犯之一人告訴者，其效力及於其他
    共犯，刑事訴訟法第239條前段定有明文。查，本件告訴人
    未對被告戊○○提起傷害告訴，然告訴人既已對共犯乙○○
    提起告訴，依刑事訴訟法第239條告訴不可分原則，其告訴
    效力及於被告戊○○，合先敘明。
二、證據能力之說明：
    按被告以外之人於審判外之言詞或書面陳述（即學理上所謂
    之「傳聞證據」），依刑事訴訟法第159條第1項之規定，除
    法律有規定者外，原則上雖無證據能力，但若符合同法第
    159條之1至第159條之5所規定之情形者（即所謂傳聞法則之
    例外情形），仍例外具有證據能力，非謂被告以外之人於審
    判外之言詞或書面陳述，均一律無證據能力。按被告以外之
    人於檢察事務官、司法警察官或司法警察調查中所為之陳述
    ，與審判中不符時，其先前之陳述具有可信之特別情況，且
    為證明犯罪事實存否所必要者，得為證據，刑事訴訟法第
    159條之2定有明文。本件證人丁○○、己○○之警詢筆錄及
    證人己○○、丙○○於檢察事務官調查時之陳述，雖屬審判
    外之陳述，惟非一律無證據能力。證人丁○○、丙○○、己○○分別於警詢及檢察事務官詢問中證稱被告2人對於告訴
    人丁○○傷害之事實，復於本院審理時經具結擔保其等證詞
    之可信性，且證人丁○○、己○○之警詢筆錄內容、證人丙○○、己○○於檢察事務官之證述內容，與其等在本院審理
    時所為之證述亦相符合，故證人丁○○、己○○於警詢、證
    人丙○○、己○○於檢察事務官詢問時所為之陳述具有可信
    之特別情況，且為證明犯罪事實存否所必要者，依刑事訴訟
    法第159條之2之規定，應有證據能力。況證人2人自警詢、
    偵查中及本院審理時之證詞一致，並於本院審理時具結，而
    經檢察官、被告行對質、詰問在案，是其等於警詢及檢察事
    務官調查時之筆錄均應有證據能力，並先敘明。
三、訊據上訴人即被告（下稱被告）戊○○、甲○○2人均矢口
    否認上開傷害犯行，被告戊○○辯稱：告訴人丁○○身上的
    傷是他攻擊其夫乙○○而來，其並無推告訴人等語；被告甲○○先辯稱：案發當時其不在場云云，後辯稱：其只有要阻
    止告訴人毆打其父乙○○，其並無接觸告訴人的身體等語。
    惟查：
  (一)前開犯罪事實，業據證人丁○○、丙○○、己○○於本院審
    理時結證明確，復有光田綜合醫院診斷證明書、刑案現場測
    繪圖各1份、現場照片11張、告訴人手機所拍攝照片5張及告
    訴人受傷照片1張等在卷足稽。
  (二)被告戊○○雖辯稱其並無與告訴人有肢體接觸云云，並證人
    乙○○於本院審理時雖證稱：98年2月3日當天，其見丁○○
    、丙○○爬到其土地上，其就與其妻被告戊○○帶照相機去
    看他們做什麼事，其問丁○○他們做什麼，他們不告訴其，
    其準備拿照相機拍照，後來丁○○、丙○○、己○○3人就
    合力打其，其與丁○○他們發生肢體衝突時，被告戊○○是
    要請他們出去，不要在該地鬧事，其沒有看到其太太動手等
    語。然查，證人丁○○於本院審理時結證稱：當天其家後門
    口，有一根木棍正對其家的後門，其父親就叫其去幫忙挪開
    ，其等就去把木棍挪開，乙○○就出來說木棍是他的，但是
    那木棍在現場已經好幾年了，而且不是他的，其等只有把木
    棍移動而已，乙○○就一直罵其父親，其就上前跟乙○○理
    論說土地已經法院判決確定，且有界樁，乙○○說土地不是
    我們的，並出手打其後頸部，其就拿照相機要蒐證的時候，
    被告戊○○站在其左前方，其要拍照，被告戊○○就用身體
    跟手，與她先生乙○○合力把其推倒在地，其的右手肘就受
    傷等語明確；並證人丙○○於本院審理時證稱：乙○○跟他
    太太即被告戊○○，把其兒子推倒，因為其兒子個子較小，
    乙○○跟被告戊○○比較高大，就推其兒子等語；證人己○○於本院審理時證稱：案發當天其聽到吵架聲音才從家裡出
    來，其一開始看到被告戊○○跟乙○○夫妻2人推丁○○等
    語明確，並經本院調取本院97年度易字第3194號傷害案卷核
    閱結果，有現場照片可佐（建臺灣臺中地方法院檢察署97年
    度偵字第11255號偵查卷第20頁、第21頁、第22頁、第24頁
    ）。另證人乙○○於本院審理時雖證稱：當時其發現丙○○
    、丁○○2人從其的土地圍牆爬到其的土地上，其就下樓，
    告訴被告戊○○，說他們到我們的土地，其就接被告戊○○
    帶照相機去看他們做什麼事情，事發當時被告戊○○是要請
    他們出去，不要在其土地上鬧事等語。核與被告戊○○於證
    人乙○○所涉傷害案件於另案檢察官偵查中以證人身分所陳
    稱：當天丙○○、丁○○搬動其置於該空地之木材，所以其
    認為他們偷東西等語不符，是案發當天雙方接觸發生衝突原
    因為何，證人乙○○與被告戊○○所述不一，即屬有疑，且
    與前開照片（見同前偵查卷第22頁）所示，被告亦有參與爭
    執之情形未合，又證人乙○○就其本身與告訴人丁○○間爭
    執即發生肢體衝突之事亦避重就輕，並證人乙○○乃被告戊○○之夫，所述本有附和偏頗被告戊○○之虞，自難據為有
    利於被告戊○○之認定。是被告戊○○上揭所辯，無非避重
    就輕畏罪之詞，殊難採信。
  (三)另被告甲○○雖辯稱案發當時其在家裡，其母跟其說其父被
    人家打，其去看之後就進來報案，其並無動手打告訴人丁○○等語，並舉證人乙○○於本院審理時證稱：其在爭吵中沒
    有看到其女兒（即被告甲○○）在場，是管區員警到時，其
    才看到其女兒在場等語。然查，依前開告訴人所拍之蒐證照
    片所示，被告甲○○有站在乙○○旁斜眼怒視拍照之告訴人
    ，且有面對告訴人舉手揮動之情形（見同前偵查卷第20頁、
    第22頁），是證人乙○○所證稱，發生爭吵時被告甲○○並
    不在場，顯與事實未合，又證人乙○○乃被告甲○○之父，
    所述亦迴護被告甲○○之虞，自難據為有利於被告甲○○之
    認定。是被告甲○○上揭所辯，亦難採信。
  (四)綜上所述，本案事證明確，被告所辯均無足採，其等傷害犯
    行均堪認定。
四、核被告2人所為，均係犯刑法第277條第1項之普通傷害罪。
    被告戊○○與共犯乙○○就前開傷害告訴人之犯行部份，有
    犯意聯絡及行為分擔，為共同正犯。爰審酌被告2人犯罪之
    動機、目的，本件犯罪之情節暨告訴人因被告之行為受有前
    開傷害，所受傷害尚非嚴重，犯罪所造成之損害非鉅等一切
    情狀，因認原審以被告2人犯行明確，而依上揭法條，並適
    用刑法第42條第2項等規定，判處被告戊○○罰金新臺幣400
    0 元、被告甲○○罰金新臺幣3000元，並諭知罰金易服勞役
    之折算標準，其認事用法，尚無違誤，量刑亦稱允當適中，
    被告2人上訴意旨空言否認犯罪而指摘原判決不當，為無理
    由，應予駁回。
五、據上論斷，應依刑事訴訟法第455條之1第1項、第3項、第36
    8條、第364條，判決如主文。
中    華    民    國    98    年     7     月    2    日
                    刑事第九庭  審判長法  官  簡源希
                                      法  官  唐敏寶
                                      法  官  戴博誠
上正本證明與原本無異。
本件不得上訴。
                                      書記官  林政佑
中    華    民    國    98    年     7     月    2    日
【附錄本案論罪科刑法條】
刑法第277條第1項：
傷害人之身體或健康者，處3年以下有期徒刑、拘役或1千元以下
罰金。


司法院資訊處製作；財團法人民間司法改革基金會備份。
